臺灣板橋地方法院民事判決　　　　　　　 94年度訴字第335號
原　　　告　台灣產物保險股份有限公司
法定代理人　戊○○
訴訟代理人　甲○○
　　　　　　丁○○
　　　　　　丙○○
被　　　告　乙○○
上列當事人間請求侵權行為損害賠償事件，本院於民國94年?月
21日言詞辯論終結，判決如下：
    主  文
被告應給付原告新台幣柒拾萬元，及自民國94年3 月2 日起至清
償日止按年息百分之五計算之利息。
原告其餘之訴駁回。
訴訟費用由被告負擔二分之一，餘由原告負擔。
本判決於原告以新台幣貳拾肆萬元供擔保後，得假執行；被告如
以新台幣柒拾萬為原告供擔保後，得免予假執行。
原告其餘假執行之聲請駁回。
    事實及理由
壹、原告主張：緣被告未領有重型機車駕駛執照，竟於民國93年
    12月10日?時30分許，騎乘車號GGF —1706號重型機車，行
    經臺北縣新莊市○○路與富國路口時闖越紅燈，且以時速約
    60公里之速度超速行駛，而與原告之被保險人張瑞原所騎乘
    之車號DBI —1610號輕型機車發生車禍，致原告之被保險人
    張瑞原死亡，依修正前強制汽車責任保險法第27條第4 款規
    定，原告仍應依保險契約給付保險金，但得在給付金額範圍
    內，向加害人即被告求償，爰依上開規定提起本訴。並聲明
    ：（一）被告應給付原告1,400,000 元，及自起訴狀繕本送
    達之翌日起至清償日止按年息5 ％計算之利息。（二）願供
    擔保請准宣告假執行。
貳、被告未於最後言詞辯論期日到庭，前次到庭則陳述稱：車禍
    發生之主因是訴外人張瑞原未戴安全帽且酒後駕車又逆向行
    駛，伊已經繳納汽車強制責任保險費，不應再負賠償責任等
    語，資為抗辯。並聲明請求駁回原告之訴，如受不利判決願
    供擔保免為假執行。
參、兩造不爭執之事實：
一、被告於93年12月10日?時30分許騎乘車號GGF —1706號重型
    機車機車，於臺北縣新莊市○○路與富國路口與原告之被保
    險人張瑞原所騎乘之車號DBI —1610號輕型機車發生車禍，
    致原告之被保險人張瑞原死亡。（臺灣板橋地方法院檢察署
    相驗屍體證明書）。
二、訴外人張瑞原所騎乘之車號DBI —1610號輕型機車向原告投
    保強制汽車責任險，經受益人申報出險，原告於94年1 月5
    日賠付強制險死亡給付1,400,000 元。（原告公司理賠計算
    書、臺灣銀行匯款作業單）
三、被告未領有重型機車駕駛執照，當日行經臺北縣新莊市○○
    路○○路口時，闖越紅燈，並以時速約60公里之速度超速行
    駛。訴外人張瑞原當日行經上開路段時，逆向行駛於對向車
    道，未遵行車輛應行車道，於事後經醫院檢測血液中所含酒
    精濃度達337MG/DL（即呼氣酒精濃度達1.69mg／L）。 （長
    庚紀念醫院生化組檢驗報告單）。
肆、得心證之理由：
一、本件原告主張之事實，業據其提出訴外人張瑞原死亡證明書
    ?份、臺北縣警察局新莊分局丹鳳派出所交通事故證明書?
    份、理賠計算書?份、匯款明細表?份、DBI —1610號機車
    強制險投保資料、戶籍謄本等物各1 份為證，並經本院依職
    權向臺北縣政府警察局新莊分局調取本件交通事故案件相關
    資料，經核相互屬實。被告對於與訴外人張瑞原發生車禍致
    訴外人張瑞原死亡一事固不否認，惟辯稱：訴外人張瑞原當
    時酒後駕車且逆向行駛，又伊已經繳納保險費應可不用賠償
    云云。惟按損害之發生或擴大，被害人與有過失者，法院得
    減輕賠償金額，或免除之。民法第217 條第1 項定有明文。
    此項請求權，自理論言，雖係固有之權利，然其權利係基於
    侵權行為之規定而發生，自不能不負擔直接被害人之過失，
    倘直接被害人於損害之發生或擴大與有過失時，依公平原則
    ，亦應有民法第217 條過失相抵規定之適用，此最高法院73
    年度台再字第182 號亦著有判例意旨可資參照。參以上開過
    失相抵之規定，其目的既在於謀求加害人與被害人間之公平
    ，且未將非財產上之損害除外即並不以財產上之損害為限，
    則於其適用上，自宜賦予法官較大之權限，認法院得不待當
    事人之主張而依職權適用之。本件車禍之發生，被告未領有
    重型機車駕駛執照卻貿然駕駛機車，並在市區超速行駛且闖
    越紅燈，致訴外人即被害人張瑞原傷重死亡，固應負賠償之
    責，惟被害人張瑞原於事故發生前，明知飲用酒類已達不能
    安全駕駛狀態，竟仍任意騎乘機車，且逆向行駛未遵行車道
    方向，則被害人張瑞原就損害之發生亦有過失，本院斟酌被
    告與被害人雙方之過失輕重程度等一切情狀，認為受害人就
    損害之發生，亦應負擔十分之五之責任，被告賠償之金額應
    予酌減十分之五，準此，本件原告代位求償之金額，應減為
    700,000元。
二、綜上所述，原告主張本件車禍被告肇事時未領有重型機車駕
    駛執照，原告於給付保險金後，得依修正前強制汽車責任保
    險法第27條第4 款之規定向被告求償等語為可採，惟被害人
    張瑞原明知自己飲酒已達不能安全駕駛之狀態，仍貿然騎乘
    機車並逆向行駛，就損害之發生與有過失，原告求償之金額
    ，應予酌減十分之五。從而，原告請求被告給付700, 000元
    及自起訴狀送達翌日（94年3 月?日）起至清償日止，按年
    息百分之五計算之利息部分為有理由，應予准許，其餘請求
    ，則非有理由，應予駁回。
伍、假執行之宣告：原告及被告陳明願供擔保，為假執行及免假
    執行之聲請，就原告勝訴部份，核無不合，爰分別酌定相當
    之擔保金額宣告之；就原告敗訴部分其假執行之聲請，即失
    所依據，應併予駁回。
陸、訴訟費用負擔之依據：民事訴訟法第79條。
中　　華　　民　　國　　94　　年　　9 　　月　　30　　日
                      民事第三庭    法　官　邱育佩
以上正本係照原本作成
如對本判決上訴，須於判決送達後20日內向本院提出上訴狀
中　　華　　民　　國　　94　　年　?9 ?　月　　30　　日
                        　　　　　　書記官　 王苑琦
附錄：
民事訴訟法第三百九十二條：
法院得宣告非經原告預供擔保，不得為假執行。
法院得依聲請或依職權，宣告被告預供擔保，或將請求標的物提
存而免為假執行。
依前項規定預供擔保或提存而免為假執行，應於執行標的物拍定
、變賣或物之交付前為之。
